【裁判字號】    96,交上易,360
【裁判日期】    970612
【裁判案由】    過失傷害
【裁判全文】
臺灣高等法院刑事判決               96年度交上易字第360號
上  訴  人  臺灣板橋地方法院檢察署檢察官
上  訴  人
即  被  告  甲○○
選任辯護人  蔡明熙律師
上列上訴人因被告過失傷害案件，不服臺灣板橋地方法院96年度
交易字第264號，中華民國96年9月26日第一審判決（起訴案號：
臺灣板橋地方法院檢察署96年度偵字第7732號），提起上訴，本
院判決如下：
    主  文
原判決撤銷。
甲○○從事業務之人，因業務上之過失傷害人致重傷，處拘役伍
拾日，如易科罰金以新台幣壹仟元折算壹日，減為拘役貳拾伍日
，如易科罰金以新台幣壹仟元折算壹日。
    事  實
一、甲○○受錫銓企業有限公司（設於臺北縣五股鄉○○○路46
    號4 樓，起訴書誤繕為臺北市○○○路○ 段191 巷8 號5 樓
    ，下稱錫銓公司）僱用擔任司機一職，負責駕車載運貨物之
    業務，為從事業務之人。而甲○○於民國（下同）96年2月6
    日13時許，駕駛錫銓公司所有之車號8K-8808號自用小貨車
    運送貨物，沿臺北縣中和市○○路往新店方向行駛，於同日
    14 時27分許，行經景平路與景新街口，因交通號誌為紅燈
    而暫停於該路口，旋因交通號誌轉為綠燈而向前行駛之際，
    本應注意車前狀況，並隨時採取必要之安全措施，而依當時
    天候晴，日間有自然光線，道路乾燥、無缺陷、無障礙物，
    視距良好等情，並無不能注意之情事，其竟疏未注意車前狀
    況，適張國勳騎乘腳踏車沿景新街直行，欲穿越該路口時，
    疏未注意景新街方向之交通號誌已轉為紅燈，率爾騎乘腳踏
    車沿路口之行人穿越道（即斑馬線）通過該路口之際，遭甲
    ○○所駕車輛之前車頭撞擊，致張國勳自腳踏車彈起再撞擊
    甲○○所駕車輛駕駛座前之檔風玻璃後，掉落倒地而受有頭
    部外傷合併顱內出血及廣泛性軸突損害、肺炎合併菌血症，
    因而導致失語症及理解力受損等重傷害。甲○○於肇事後，
    緊急煞車，並下車察看，且在犯罪未被有偵查權之機關或公
    務員發覺前，留在現場並主動向據報前來處理之警員表明係
    肇事者而自首，並接受裁判。
二、案經甲○○自首及被害人張國勳之配偶乙○○訴由臺北縣政
    府警察局中和分局報請臺灣板橋地方法院檢察署檢察官偵查
    起訴。
    理  由
一、訊之上訴人即被告甲○○固坦承其受雇錫銓公司，擔任司機
    一職，負責駕車載運貨物之業務，於前開時、地駕駛車號
    8K-8808號自用小貨車運送貨物，與被害人張國勳發生車禍
    ，其所駕駛之前開車輛之前車頭有撞擊張國勳所騎腳踏車，
    張國勳因而人車倒地，受有前揭傷勢屬實，惟矢口否認有何
    業務過失致重傷之犯行，並辯稱：其當時原本在該地停等紅
    燈，綠燈亮起剛起步時，驟然發現被害人自右側闖越紅燈逕
    行騎過來，其緊急煞車不及，其車頭前側與被害人所騎之腳
    踏車發生撞擊，其完全依照燈號指示行車，應無肇事責任，
    鑑定結果亦採相同之見解云云。
二、惟查：
（一）被告於原審對於上揭犯罪事實坦承不諱，並經目擊證人張
      嘉銓於警詢、偵查中證述明確，且有Ａ２類道路交通事故
      調查報告表、道路交通事故現場圖、道路交通事故調查報
      告表（一）、（二）各1紙、現場照片14張附卷可稽（見
      偵查卷第12至15、23至29頁）。
（二）被告雖於本院翻異前詞辯稱其完全依照燈號指示行車，應
      無肇事責任云云，且臺灣省台北縣區車輛行車事故鑑定委
      員會鑑定意見書亦認本案被告就本件交通事故之發生並無
      肇事因素云云。然查：次按汽車行駛時，駕駛人應注意車
      前狀況，並隨時採取必要之安全措施，道路交通安全規則
      第94條第3項定有明文。查被告駕車行駛於道路上，自應
      注意上開安全規定，且當時天候晴，日間有自然光線，道
      路乾燥、無缺陷，無障礙物，視距良好等情，亦有前開現
      場照片及道路交通事故調查報告表（一）存卷可稽，被告
      並非不能注意及此，其於交通號誌轉為綠燈時，竟疏未注
      意前方車況，即貿然向前直行，以致肇事，至為顯然。參
      以被告於本院審理時自承當時綠燈起步不久，驟然看到被
      害人自右側騎車過來云云，即便被害人違規闖越紅燈屬實
      ，被告於起步前本應注意車前狀況，小心駕駛，其竟疏於
      注意而肇事，自難辭罪責。即此，足認被告對本件車禍之
      發生顯有過失，應無疑義。至被害人張國勳雖於騎乘腳踏
      車穿越車道時，有闖紅燈之過失，此經目擊證人張嘉銓於
      警詢、偵查中證述明確，僅屬於被害人與有過失之範疇，
      此仍無礙於被告本身亦有未注意車前狀況過失之認定。
（三）另告訴代理人雖一再爭執被害人並未闖紅燈之情；惟證人
      張嘉銓於警詢時已明確證稱：我當時看到騎腳踏車的男子
      ，從我右邊直線要穿越道路至對面車道，當時我們是綠燈
      直行往秀朗橋方向等語（見偵查卷第11頁），並於偵查中
      結證稱：96年2月6日下午2時27分許，在臺北縣中和市往
      臺北方向，在景平路與景新街口，當時我坐在我同事駕駛
      自小貨車（車號忘記了）之副駕駛座，被告車子在我的正
      前方，我們在景平路上直走往新店市之方向，當時直行燈
      號是紅燈剛轉綠燈，前方車輛緊急煞車，我們這台車也緊
      急煞車，因為我有看到一位老先生騎腳踏車，當時他的燈
      號是紅燈等語（見偵查卷第68頁）。而證人張嘉銓係立於
      現場目擊證人之地位，陳述其所目擊之經過，佐以其與被
      告、被害人均互不相識。衡情自無甘冒偽證之風險而偏袒
      被告之虞，是其證言應堪採信，足認被害人係於其行進方
      向之號誌轉為紅燈時，始騎乘腳踏車穿越道路而遭被告所
      駕車輛撞擊無誤。
（四）再者，被害人確因本件車禍受有頭部外傷合併顱內出血及
      廣泛性軸突損害、肺炎合併菌血症，而有失語症及理解力
      受損等重傷害，亦有財團法人佛教慈濟綜合醫院96年3月2
      日診斷證明書、病症暨失能診斷證明書暨巴氏量表、各項
      特定病症、病情、病況及健康功能附表各1紙、財團法人
      佛教慈濟綜合醫院臺北分院96年6月20日慈新醫文字第960
      676號函暨病情說明書、病歷資料及96年8月15日慈新醫文
      字第960899號函暨病情說明書、臺北縣政府消防局救護紀
      錄表、急診檢傷護理評估紀錄表、病歷資料在卷可考（見
      偵查卷第20頁及本院卷），顯見被害人所受之失語症及理
      解力受損之傷害，確為其他於身體、健康有重大難治之傷
      害無疑，是被害人因本件車禍而受有刑法第10條第4項第6
      款之重傷害，應堪認定。
（五）綜上，足認被告之過失行為與被害人所受之重傷害結果間
      ，具有相當因果關係，益徵被告前開不利於己之自白與事
      實相符。本案事證明確，被告犯行，洵堪認定，應依法論
      科。
三、查被告係受錫銓公司僱用擔任司機，負責駕車載運貨物之業
    務，業據被告自承在卷，可知被告為從事駕駛業務之人。是
    核被告駕車致人受有重傷害之行為，係犯刑法第284 條第2
    項後段之業務過失致重傷害罪。又被害人因本件車禍所受之
    傷害已達刑法第10條第4 項第6 款之重傷害之情，已如前述
    ，檢察官疏未斟酌，認被告係犯刑法第228 條第2 項前段之
    業務過失傷害，尚有未合；惟其基本社會事實同一，復經原
    審當庭告知被告變更後之罪名（見原審96年9月10日審判筆
    錄第2頁），爰依法變更起訴法條論處之，用期適法。又被
    告於車禍發生後，在犯罪未被有偵查權之機關或公務員發覺
    前，留在現場並主動向據報前來處理之員警表明係肇事者而
    自首，願接受裁判之情，亦經被告於警詢時供明在卷（見偵
    查卷第5頁），且有道路交通事故肇事人自首情形紀錄表1紙
    附卷可稽（見偵查卷第16頁），符合自首要件，爰依刑法第
    62條前段之規定，減輕其刑。至辯護人雖辯稱本件肇事地點
    係在快車道上，請求依道路交通管理處罰條例第86條第2項
    之規定減輕其刑等語；然按汽車駕駛人，無駕駛執照駕車、
    酒醉駕車、吸食毒品或迷幻藥駕車、行駛人行道或行經行人
    穿越道不依規定讓行人優先通行，因而致人受傷或死亡，依
    法應負刑事責任者，加重其刑至二分之一。汽車駕駛人，在
    快車道依規定駕車行駛，因行人或慢車不依規定，擅自進入
    快車道，而致人受傷或死亡，依法應負刑事責任者，減輕其
    刑，道路交通管理處罰條例第86條固定有明文。然依道路交
    通事故現場圖及現場照片所示，可知被告車輛之煞車痕係在
    行人穿越道上，且被告之車輛於發生撞擊後，所停止之位置
    ，亦係位於行人穿越道上，顯見本件撞擊地點確係發生在行
    人穿越道上甚明，是辯護人無視前開證據，猶空言稱撞擊點
    在快車道上，顯與事證不符，殊無可採。又本件車禍之撞擊
    地雖在行人穿越道上；然因被害人當時係騎乘腳踏車之情，
    業據證人張嘉銓於警詢、偵查中證述明確，可知被害人係騎
    乘慢車之人，並非「行人」，再被害人有前開所述之不依規
    定闖紅燈之過失，而被告之行進方向之交通號誌為綠燈，乃
    係應優先通行之人等情，在在足見本件核與道路交通管理處
    罰條例第86條第1項所規定之行經行人穿越道「不依規定讓
    行人優先通行」之要件不符，自不得依該條項之規定加重其
    刑，附此敘明。
四、原審認定被告應成立刑法第284條第2項後段之業務過失致重
    傷害罪，並對於被告予以論罪科刑，本非無見。但查觀之本
    件交通事故之發生，被害人違規闖越紅燈，方屬肇事主因，
    被告疏未注意車前狀況，並隨時採取必要之安全措施，僅為
    肇事次因。乃原審基於以上相同之認定，竟量處被告有期徒
    刑一年二月之重刑，實有量刑過重之違誤。再者被告於本院
    審理期間已與被害人家屬成立和解，賠償新台幣250萬7043
    元，原審未及審酌及此，因而對被告之量刑有所不當。綜上
    ，檢察官循告訴人之請求提起上訴以被告迄未賠償為由，指
    摘原審量刑過輕，雖為無理由；但被告上訴意旨指稱原審量
    刑失重，則為有理由。綜上，本院自應將原審判決加以撤銷
    改判，另為妥適之判決。爰審酌被告素行良好，並無不良紀
    錄，於有綠燈直行時未注意車前狀況之過失，被害人亦有騎
    乘腳踏車闖紅燈之過失，再兼衡被害人所受重傷害之情形及
    被告犯罪後已坦承犯行，且已與被害人家屬即告訴人達成和
    解等一切情狀，量處拘役五十日，並諭知易科罰金之折算標
    準。
五、又被告行為後，中華民國96年罪犯減刑條例於96年7 月4 日
    制定公布，並自96年7 月16日施行，而按犯罪在中華民國96
    年4 月24日以前者，除本條例另有規定外，依下列規定減刑
    ：一、死刑減為無期徒刑。二、無期徒刑減為有期徒刑二十
    年。三、有期徒刑、拘役或罰金，減其刑期或金額二分之一
    。又依本條例應減刑之罪，未經判決確定者，於裁判時，減
    其宣告刑。依前項規定裁判時，應於判決主文同時諭知其宣
    告刑及減得之刑，中華民國96年罪犯減刑條例第2 條第1 項
    、第7 條分別定有明文。查被告前開於96年2 月6 日，犯業
    務過失致重傷害罪，經本院判處拘役五十日之情（詳見前述
    ），核與中華民國96年罪犯減刑條例第2條第1項第3款規定
    相符，爰減其宣告刑二分之一，並諭知易科罰金之折算標準
    。
六、據上論斷，應依刑事訴訟法第369條第1項前段、第364條、
    第299條第1項前段、第300條，刑法第284條第2項、第62條
    前段、第41條第1項前段，刑法施行法第1條之1第1項、第2
    項前段，中華民國96年罪犯減刑條例第2條第1項、第7條、
    第9條，判決如主文。
本案經檢察官呂光華到庭執行職務。
中    華    民    國    97    年    6     月    12    日
            刑事第九庭審判長法  官  陳貽男
                            法  官  許宗和
                            法  官  周盈文
以上正本證明與原本無異。
不得上訴。
                            書記官  余姿慧
中    華    民    國    97    年    6     月    12    日
附錄：本案論罪科刑法條全文
中華民國刑法第二百八十四條
因過失傷害人者，處六月以下有期徒刑、拘役或五百元以下罰金
，致重傷者，處一年以下有期徒刑、拘役或五百元以下罰金。
從事業務之人，因業務上之過失傷害人者，處一年以下有期徒刑
、拘役或一千元以下罰金，致重傷者，處三年以下有期徒刑、拘
役或二千元以下罰金。


司法院資訊處製作；財團法人民間司法改革基金會備份。
